【裁判字號】    98,重上更(一),44
【裁判日期】    980805
【裁判案由】    貪污治罪條例
【裁判全文】
臺灣高等法院高雄分院刑事判決    98年度重上更(一)字第44號
上  訴  人  臺灣高雄地方法院檢察署檢察官
被      告  甲○○
選任辯護人  陳旻沂律師
選任辯護人  張堯鈞律師
被      告  丙○○
選任辯護人  呂富田律師
選任辯護人  黃宏綱律師
上列上訴人等因被告等貪污治罪條例等案件，不服臺灣高雄地方
法院92年度訴字第2820號中華民國96年6 月13日第一審判決（起
訴案號：臺灣高雄地方法院檢察署91年度偵字第22555 號、第22
556 號、第22557 號、第22558 號、第22564 號、第22565 號、
第22566 號、第22567 號、92年度偵字第23241 號、第23242 號
），提起上訴，本院判決如下：
    主  文
原判決關於甲○○、丙○○部分撤銷。
甲○○共同為他人處理事務，意圖為自己不法之利益，而違背其
任務之行為，致生損害於本人之財產，未遂，處有期徒刑參年；
減為有期徒刑壹年陸月。
丙○○無罪。
    事  實
一、甲○○自民國80年至88年間，擔任中華電信中區分公司供應
    處（下稱中區供應處）專員，經辦廢料標售等業務，為受委
    任為他人處理事務之人員。緣中區供應處於86年4 月間簽准
    擬標售廢電纜乙批（標售編號C860031R），該標售案之經辦
    人為甲○○。高傑電線電纜粉粹股份有限公司（下稱高傑公
    司）負責人謝棋萬，欲標得該批廢電纜且為獲得較高之利潤
    ，乃透過當時擔任中區供應處材料庫第五號料庫管理員之陳
    憲庭（原審另案通緝中）媒介，與承辦該標售及制訂底價之
    甲○○，先後在嘉義交流道附近某速食店內及西螺休息站會
    晤。甲○○、陳憲庭二人，竟共同意圖為自己不法之利益，
    而為違背其任務之行為，甲○○即允諾謝祺萬壓低編號：C8
    60031R廢電纜一千餘噸乙批標案之底價，每公斤底價降低1
    元。甲○○旋於同年5 月6 日擬定該批廢電纜標售底價為新
    台幣（下同）3,245 萬元，惟經該分公司稽核小組於同年月
    21日修訂底價為3,545 萬元。又高傑公司當時尚未具甲級事
    業廢棄物處理資格，謝棋萬向久發環保工程公司（下稱久發
    公司）借牌參與該標售案之投標，並由謝棋萬以久發公司名
    義以總價3,551 萬元得標。謝棋萬於同年5 月21日得標後，
    即前往台中市○○○○道附近交付陳憲庭100 萬元，再由陳
    憲庭將之持往甲○○台中市西屯區○○○○街71巷15號住處轉
    交甲○○，甲○○再將其中50萬元朋分給陳憲庭收受。惟並
    無確切證據足以證明因此有損害於中區供應處之財產或其他
    利益，其背信行為尚屬未遂。
二、案經法務部調查局高雄市調查處移送台灣高雄地方法院檢察
    署及檢察官自動檢舉偵查起訴。
      理    由
甲、甲○○部分：
壹、證據能力部分：
一、被告以外之人於審判外向法官所為之陳述，得為證據；於偵
    查中向檢察官所為之陳述，除顯有不可信之情況者外，得為
    證據；於檢察事務官、司法警察官或司法警察調查中所為之
    陳述，與審判中不符時，其先前之陳述具有較可信之特別情
    況，且為證明犯罪事實存否所必要者，得為證據；於審判外
    之陳述，雖不符前4 條（即同法159 之1 至159 之4） 之規
    定，而經當事人於審判程序同意作為證據，法院審酌該言詞
    陳述或書面陳述作成時之情況，認為適當者，亦得為證據。
    當事人、辯護人於法院調查證據時，知有第159 條第1 項不
    得為證據之情形，而未於言詞辯論終結前聲明異議者，視為
    有前項之同意，刑事訴訟法第159 條之1 、之2 、之5 分別
    定有明文。所謂具有特別可信係指陳述時有無其他訴訟關係
    人在場，陳述時之心理狀態，是否出於陳述者之真意，有無
    違法取供等情事（法院辦理刑事訴訟案件應行注意事項第90
    條參照）。
二、已確定之共同被告謝棋萬於高雄市調處陳述，就其自身而言
    係屬自白，對其餘被告而言，係被告以外之人於審判外之陳
    述，而被告謝棋萬事後於原審法院審理時之陳述，核與其於
    高雄市調處之陳述相反，惟其於原審法院行準備程序時陳稱
    ：「（你們在警察及檢察官偵訊時，是否有人對你們脅迫、
    恐嚇及其他不正取供的情形）沒有」、「（警員或調查員製
    作完筆錄是否有拿給你們看？）有」等語（見原審(一)卷第25
    9-260 頁），而如後所述，其所辯係為交保云云，又無可採
    ，本院審酌其接受偵訊時並無違法取供，亦無其他訴訟關係
    人在場等情事，認共同被告謝棋萬於高雄市調處所為之供述
    ，自得援為認定其他被告犯罪事實之證據，依刑事訴訟法第
    159 條之2 之規定，自有證據能力。
三、被告以外之人於審判中有死亡者、身心障礙致記憶喪失或無
    法陳述者、滯留國外或所在不明而無法傳喚或傳喚不到者、
    到庭後無正當理由拒絕陳述者，其於檢察事務官、司法警察
    官或司法警察調查中所為之陳述，經證明具有可信之特別情
    況，且為證明犯罪事實之存否所必要者，得為證據，刑事訴
    訟法第159 條之3 亦有明文。本件證人即共同被告陳憲庭經
    檢察官提起公訴後，即因逃匿而遭通緝，有台灣高等法院被
    告前案紀錄表在卷可憑（見本院上訴(二)卷第11頁），是其已
    無從傳喚到庭接受被告謝棋萬等之詰問，本院參酌其經高雄
    市調處詢問移送檢察官複訊時供稱：除了圍標2 字沒有外，
    其他都實在等語（見偵(四)卷第112 頁、偵(八)卷第135 頁）；
    於原審法院亦供稱：「（對檢察官起訴之事實是否認罪？）
    我承認犯罪」、「（之前在調查局、偵查中所為陳述是否出
    於自由陳述，而未被強暴、脅迫而取供？）是」等語（見原
    審(一)卷第393-394 頁），因此，並無非法取供或陳述非出於
    真意之情形，依當時客觀環境、條件觀之，已足認陳憲庭於
    高雄市調處所為之陳述，具有特別可信之情形，且其所證為
    證明犯罪事實存否所必要，依刑事訴訟法第159 條之3 第3
    款之規定，共同被告陳憲庭於高雄市調處所為之陳述，具證
    據能力。
貳、實體部分：
一、訊據被告甲○○矢口否認有前揭犯行，辯稱：該廢電纜標售
    案之底價之決定過程非常嚴謹，伊不可能知悉及洩漏底價，
    亦未前往嘉義交流道附近與謝棋萬協議降低底價之事，一切
    均依規定辦理，陳憲庭為了交保將責任推給伊，僅其個人片
    面之詞云云。惟查：
(一)、被告甲○○86年間，擔任中區分公司供應處專員，經辦廢料
    標售等業務，中區供應處於86年4 月間簽准擬標售廢電纜乙
    批（標售編號C860031R），該標售案之經辦人為被告甲○○
    ，被告甲○○於同年5 月6 日，擬定該批廢電纜標售底價為
    3,245 萬元，惟經該分公司稽核小組於同月21日修訂底價為
    3,545 萬元之事實，業據被告於法務部調查局高雄市調查處
    （下稱高雄市調查處）及原審審理時供承不諱，並有該標售
    案簽1 份附於高雄市調查處卷1 第1 、2 頁足稽。又謝棋萬
    向久發公司借牌參與該標售案之投標，並由謝棋萬以久發公
    司名義以總價3,551 萬元得標等情，為同案被告謝萬棋於原
    審所供承，並有開標通知、投標單、售料合約書等附於高雄
    市調查處卷1 第171 至200 頁足憑。
(二)、證人即第一審共同被告陳憲庭於高雄市調查處證稱：「高傑
    公司負責人謝棋萬在86年間，為順利標得中華電信公司中區
    分公司供應處中區材料庫之廢電纜線，曾交付我100 萬元賄
    款，並要我將100 萬元賄款轉交給供應處一科專員甲○○，
    其中我並分得50萬元賄款」、「（問：前述謝棋萬於86年間
    交付你100 萬元賄款，請你轉交甲○○之詳情為何？）當時
    台中料庫有幾筆數千萬元之廢電纜線要標售，謝棋萬事前曾
    找我協商如何將標售底價壓低，因底價壓低是由時任中華電
    信中區分公司供應處甲○○負責製訂，所以我應謝棋萬之請
    求，安排甲○○與謝棋萬會商，第一次會商是我約謝棋萬到
    嘉義交流道附近見面，當天上午是由我開車載甲○○，謝棋
    萬也由一名友人丁○○陪同前來，雙方碰面後再一起到嘉義
    市區某速食店交談，謝棋萬當場提出要求甲○○降低標售底
    價，並表示這樣他才有利潤可以進行圍標及分錢給我們，甲○○也答應協助，會後我即與甲○○離去北上，在開車途中
    ，我又接到謝棋萬打電話給我，表示剛剛計算的底價沒有利
    潤，要求我與甲○○在中山高西螺交流道再會面商談底價，
    在謝棋萬順利標得數批廢電纜線後，謝棋萬即交付我一筆10
    0 萬元現金賄款，並要我轉交甲○○，當晚我就把該筆賄款
    交甲○○本人收下」、「謝棋萬係約我於台中港交流道附近
    見面，見面時謝棋萬就提著一個塑膠袋到我車內，在車內謝
    棋萬自塑膠袋中拿出一捆麻繩捆綁好之現鈔，每捆100 萬元
    ，謝棋萬告訴我這筆錢是本次酬佣，謝棋萬再把該捆現金放
    回袋內，要我轉交甲○○，我拿到錢後就先連絡甲○○，因
    甲○○（住宅）位於台中工業區世貿中心附近，所以我直接
    開車到他家，經我按其3 樓住處電鈴後，甲○○就下樓，我
    當場取出該只塑膠袋內之100 萬元賄款給甲○○，甲○○當
    場拆開捆線，自己留下50萬元，並將其中50萬元賄款給我收
    受」（見偵查卷第4 宗第112 頁、第113 頁），核與共同被
    告謝棋萬於高雄市調查處證稱：「我記得是陳憲庭約我到嘉
    義市一家速食店與甲○○碰面，我一位朋友丁○○也陪同前
    往，當天陳憲庭、甲○○與我達成協議，決定前述標案每公
    斤降低1 元，事後我回去跟該4 家廠商報告每公斤降低1 元
    的決議，該4 家廠商都表示每公斤降低1 元是可以，但是希
    望我向甲○○探詢該標案底價，後來我透過陳憲庭替我向甲○○打聽該標底標，但是陳憲庭向我表示沒辦法告訴底標，
    但向我保證一定會降低底標，並要求我先支付100 萬元以便
    轉交給甲○○，該4 家廠商對我前述協調結果不是很滿意，
    但是後來有同意共同支付100 萬元給陳憲庭轉交甲○○」、
    「我於前述4 家廠商同意支付之後，即應陳憲庭之要求，在
    該標案決標後，以紙袋包100 萬元現金拿到台中親自交陳憲
    庭，陳憲庭收下該100 萬元賄款後，向我表示他要分一半拿
    50萬元轉交給甲○○，陳憲庭是否有交50萬元給甲○○，我
    不清楚，不過甲○○也沒有向我表示任何意見」（見偵查卷
    第8 宗第156 頁背面），大致相符；而謝棋萬於前揭時地確
    曾為前開標購廢電纜線之事，與陳憲庭見面，復經證人丁○○於高雄市調查處及原審先後證稱：「我記得當天是假日，
    謝棋萬臨時約我陪同渠前往台中找陳憲庭，後來謝棋萬在高
    速公路嘉義交流道附近停車，與陳憲庭碰面，謝棋萬表示要
    與陳憲庭談論有關業務的事情，陳憲庭不喜歡有外人在場，
    因此我在謝棋萬車上等候，由謝棋萬下車與陳憲庭談話，約
    隔30分鐘後，謝棋萬才返回，我們就開車準備回高雄縣路竹
    鄉，開車時謝棋萬以手機頻頻聯絡有關標購廢電纜事宜，約
    在下一個交流道時，謝棋萬又折返北上之高速公路，在一個
    休息站與陳憲庭再見面，同樣是謝棋萬下車與陳憲庭談話」
    、「當天陳憲庭車上是否還有他人，我並未注意到」（見偵
    查卷第8 宗第176 頁、第一審卷第2 宗第277 頁、第278 頁
    ）。則以陳憲庭、謝棋萬、丁○○前揭供證相互印證，及證
    人即謝棋萬之妻壬○○於原審證稱：我知道謝棋萬、和丁○○有至嘉義交流道談論招標的事等語觀之（見原審2 卷第28
    1 頁），被告甲○○確與陳憲庭同往嘉義與謝棋萬洽談該標
    售案之底價問題，應可確信。又該編號：C860031R廢電纜一
    千餘噸乙批標案之底價既係由被告甲○○負責擬定，若陳憲
    庭與謝棋萬於前揭時、地先後二次見面時，被告甲○○均不
    在場，衡情將無從當場達成每公斤壓低底價1 元之協議；若
    謝棋萬未與承辦此事之被告甲○○當面達成協議，亦將不致
    輕信陳憲庭片面之言即允諾支付100 萬元；且陳憲庭於調查
    處及偵查中供承確實收受謝棋萬所交付之100 萬元，並將之
    交付給被告甲○○，被告甲○○再將其中50萬元交給陳憲庭
    等情；而被告甲○○於原審亦供承陳憲庭知悉伊住處，陳憲
    庭有時買完早餐會至伊住處聊天，伊與陳憲庭交情不錯等語
    觀之（原審2 卷第272 頁），衡情陳憲庭亦無故意誣陷被告
    甲○○之理。凡此，均足以證明陳憲庭、謝棋萬2 人上開證
    述，應屬非虛。至於陳憲庭嗣於偵查中改稱：「（問：當時
    甲○○有無拒絕？）當時我沒聽到，而且我都與謝棋萬的朋
    友在講話；而他則與謝棋萬在講話」云云；謝棋萬於原審亦
    翻異前供稱：伊與丁○○到西螺休息站與陳憲庭碰面，當時
    甲○○不在場，也沒有交付100 萬元給陳憲庭或甲○○；及
    本院前審證稱：見面時陳憲庭向我借錢，當時甲○○不在場
    云云；證人丁○○於原審證稱：陳憲庭與謝棋萬2 次碰面均
    無下車，不清楚有無其他人，當天並沒有看到陳憲庭旁邊有
    人云云；然本件廢電纜標售案之承辦人為被告甲○○，陳憲
    庭並無任何權限處理與本件標售案有關之問題，謝棋萬欲標
    得該批廢電纜獲利，其主要談判對象，應係被告甲○○本人
    而非陳憲庭，如上所述，是以陳憲庭、謝棋萬及丁○○3 人
    此部分證述，應屬避重就輕及迴護被告甲○○之詞，均無足
    採。
(三)、至甲○○於同年5 月6 日，擬定該批廢電纜標售底價為3,24
    5 萬元後，該分公司稽核小組於同月21日，修訂底價為3,54
    5 萬元，該修訂底價之過程被告甲○○並未參與且無權參與
    等情，雖據證人即參與該修訂底價稽核小組成員乙○○於本
    院審理時到庭證述明確（見本院卷第108 至110 頁），該修
    訂後之底價比被告甲○○所訂之原底價，提高300 萬元之多
    ，此亦足證被告甲○○所訂之原底價有偏低之情形。又該底
    價雖經稽核小組提高300 萬元，此提高底價雖非被告甲○○
    所能預料及左右，然此僅得作為中區供應處是否受到損害之
    認定，尚不得採為有利於被告甲○○之認定。
(四)、綜上所述，被告甲○○承辦該廢電纜標售案，經由陳憲庭之
    仲介，而與謝棋萬洽談降低底價，其背信之事證已臻明確，
    被告甲○○所辯，顯無足採，其犯行堪以認定。
二、按行為後法律有變更者，適用行為時之法律；但行為後之法
    律有利於行為人者，適用最有利於行為人之法律，刑法第2
    條第1 項定有明文。上開規定係規範行為後法律變更所生新
    舊法律比較適用之準據法。而比較時應就罪刑有關之事項，
    如共犯、未遂犯、想像競合犯、牽連犯、連續犯、結合犯，
    以及累犯加重、自首減輕及其他法定加減原因，如身分加減
    與加減例等一切情形，綜合全部罪刑之結果而為比較，予以
    整體適用（最高法院95年度第8 次刑事庭會議決議參照）。
(一)、修正後刑法第10條第2 項規定：稱公務員者，謂下列人員：
    一、依法令服務於國家、地方自治團體所屬機關而具有法定
    職務權限，以及其他依法令從事於公共事務，而具有法定職
    務權限者。二、受國家、地方自治團體所屬機關依法委託，
    從事與委託機關權限有關之公共事務者」，如前所述，貪污
    治罪條例第2 條亦修正為「公務員犯本條例之罪者，依本條
    例處斷」。是貪污治罪條例所規範之「依據法令從事公務之
    人員」之構成要件，自95年7 月1 日起已變更為「公務員」
    ，同條例第6 條第1 項第4 款有關犯罪主體為公務員之犯罪
    構成要件業經變更。關於政府持股超過100 分之50股份之股
    份有限公司，屬公營事業機關，其依法令從事於該公司職務
    之人員，向來實務上均認屬刑法上之公務員（釋字第8 號、
    第73號解釋參照），亦屬修正前貪污治罪條例第2 條所稱「
    依據法令從事公務之人員」。惟刑法第10條第2 項之修正理
    由則以：「(一)本條第2 項有關公務員之定義，其規定極為抽
    象、模糊，於具體適用上，經常造成不合理現象，例如，依
    司法院釋字第8 號、第73號解釋，政府股權佔100 分之50以
    上之股份有限公司，即屬公營事業機構，其從事於該公司職
    務之人員，應認為係刑法上之公務員。然何以同屬股份有限
    公司，而卻因政府股權佔100 分之50以上或未滿之不同，使
    其從事於公司職務之人員，有刑法上公務員與非刑法上公務
    員之別？實難以理解。究其根源，實為公務員定義之立法不
    當結果，應予以修正。(二)第1 款前段所謂『依法令服務於國
    家、地方自治團體所屬機關』係指國家或地方自治團體所屬
    機關中依法令任用之成員。故其依法代表、代理國家或地方
    自治團體處理公共事務者，即應負有特別保護及服從義務。
    至於無法令執掌權限者，縱服務於國家或地方自治團體所屬
    機關，例如僱用之保全或清潔人員，並未負有前開特別保護
    及服從義務，即不應認其為刑法上公務員」。是政府佔有10
    0 分之50以上股份之公營事業機構，其從事於該公司職務之
    人員，並未代表、代理國家或地方自治團體處理公共事務，
    除有依法令從事於公共事務而具有法定職務權限者外，均已
    排除於刑法上公務員之範疇，非刑法上所稱之公務員甚明。
    本件共同被告甲○○於行為時雖係修正前刑法所稱之公務員
    ，惟刑法第10條第2 項修正後，甲○○已非公務員，自以修
    正後之刑法第10條第2 項對被告甲○○較為有利。
(二)、刑法第28條原規定：「2 人以上共同『實施』犯罪之行為者
    ，皆為共同正犯。」，新法修正為：「2 人以上共同『實行
    』犯罪之行為者，皆為共同正犯。」，將舊法之「實施」修
    正為「實行」。原「實施」之概念，包含陰謀、預備、著手
    及實行等階段之行為，修正後僅共同實行犯罪行為始成立共
    同正犯。是新法共同正犯之範圍已有限縮，排除陰謀犯、預
    備犯之共同正犯。新舊法就共同正犯之範圍既因此而有變動
    ，自屬犯罪後法律有變更，非僅屬純文字修正（最高法院96
    年度台上字第934 號判決意旨參照）。因新法已限縮共同正
    犯成立之範圍，自以新法對被告甲○○較為有利。
(三)、依修正前刑法第33條第5 款規定，罰金最低額可為銀元1 元
    （即新臺幣3 元），惟依修正後刑法第33條第5 款規定，罰
    金最低額則為新臺幣1,000 元，比較結果，行為後之法律並
    無較有利於行為人。
(四)、修正前刑法第31條第1 項規定「因身分或其他特定關係成立
    之罪，其共同實施或教唆幫助者，雖無特定關係，仍以共犯
    論」；修正後規定「因身分或其他特定關係成立之罪，其共
    同實行、教唆或幫助者，雖無特定關係，仍以正犯或共犯論
    。但得減輕其刑」，比較新舊法結果，因修正後規定得減輕
    其刑，對行為人較為有利。
(五)、綜合比較結果，被告甲○○依舊法應適用公務員之規定，依
    新法不適用公務員之規定，自應適用對被告甲○○較為有利
    之新法規定論處。
三、被告甲○○擔任中區分公司供應處專員，經辦廢料標售等業
    務，係為他人處理事務之人員，其承辦該廢電纜標售案，竟
    意圖為自己之不法利益，經由陳憲庭之仲介與欲參與投標之
    謝棋萬接洽，並同意降低底價，雖事後經中區供應處審核委
    員會提高標售底價300 萬元，致中區供應處未受到損害。惟
    被告甲○○所為，係犯刑法第342 條第2 項第1 項之背信未
    遂罪。被告甲○○與該業務無關係之陳憲庭共犯該罪，依刑
    法第31條第1 項之規定，被告甲○○與陳憲庭亦應論以共同
    正犯。公訴意旨認被告甲○○所為，係涉犯貪污治罪條例第
    4 條第1 項第5 款對於違背職務上之行為收受賄賂罪，惟刑
    法上公務員適用範圍己修正，被告甲○○已不適用公務員之
    規定，如上所述，惟起訴之基本事實相同，爰依刑事訴訟法
    第300 條變更起訴法條。
四、原審就被告甲○○部分未詳為推求，遽為免訴之判決，尚有
    未洽。檢察官上訴意旨仍以：刑法及貪污治罪條例有關公務
    員之修正仍不影響渠等公務員之身分云云，指摘原判決此部
    分不當，雖無理由，惟原判決此部分既有可議，自應由本院
    將原判決此部分撤銷改判。爰審酌被告甲○○為該廢電纜標
    售案之承辦人，不知潔身自愛，竟為己利，而與欲參與投標
    者洽談降低底價，且犯罪後仍無悔意等一切情狀，量處如主
    文所示之刑。又被告甲○○犯罪時間在中華民國96年4 月24
    日以前，所犯為刑法第342 條第2 項、第1 項之罪，合於減
    刑條件，依中華民國96年罪犯減刑條例第2 條第1 項第3 款
    ，第7 條之規定，減其宣告刑如主文所示減得之刑。
乙、丙○○部分：
一、公訴意旨另以：丙○○於擔任中華電信南區分公司仁武料庫
    專員時，負責監督包商清運廢電信纜線提貨磅重等工作，依
    該分公司與包商合約規定，包商提貨時需自備剷土機剷裝廢
    纜線，竟基於違背職務收受賄賂之概括犯意，先於謝棋萬於
    90年度因某標案至該料庫提貨之全程期間，違規動用該料庫
    所有之剷土機協助謝棋萬剷裝廢纜線，並於91年1 、2 月間
    提貨全部結束後，在高雄榮民總醫院旁收受謝棋萬所交付之
    賄款3 萬元。另於高傑公司於91年度標得該仁武料庫某廢線
    纜案，依合約規定包商於提貨結束後，必須僱工清理提貨現
    場，始能領回履約保證金，謝棋萬於91年7 月底提貨結束後
    無暇僱工清理現場，乃請託丙○○協助清理，事後亦於高雄
    榮民總醫院旁交付丙○○賄款2 萬元。因認被告丙○○涉犯
    貪污治罪條例第4 條第1 項第5 款對於違背職務之行為收受
    賄賂罪嫌云云。
三、公訴人認被告丙○○涉有上開犯行，係以原審共同被告謝棋
    萬、辛○○○2 人之自白、監聽譯文及高傑公司91年2 月8
    日第000147號進貨單等為其主要論據。訊之被告丙○○矢口
    否認有公訴人所指之上述犯行，被告丙○○辯稱：伊並未收
    受謝棋萬所交付3 萬元、2 萬元，且現場並無剷土機祇有堆
    高機，伊如何用剷土機為謝棋萬剷除廢料，且依公司與業者
    所簽定之契約，業者本來就可以使用公司之堆高機等語。
四、經查：
(一)、證人謝棋萬於高雄市調處證稱：「（你為何會分別向丙○○
    借用剷土機及委託清理現場而行賄3 萬元及2 萬元？）因為
    我每次提貨若自行準備剷土機，必須1 筆花費，所以我就向
    丙○○借用仁武料庫現有的剷土機，而將省下的花費支付給
    丙○○作為福利，在該標案提貨中丙○○均動用仁武庫的剷
    土機協助我剷電纜至貨車上，所以我於91年2 月提貨結束後
    包3 萬元紅包給丙○○；至於91年8 月提貨結束後，我包2
    萬元紅包送給丙○○，是因為依合約規定，提貨廠商必須雇
    工清理提貨現場，而因我該次無暇雇工前往清理，所以我拜
    託丙○○處理，事後再送2 萬元給予酬謝」、「（《提示91
    .2.7.17 時05分通聯譯文》該通電話通聯中意義為何？）該
    通電話是丙○○打電話給我，約我在高雄榮總醫院旁的榮總
    路見面，見面後，我將丙○○借我剷土機的酬謝金3 萬元交
    給丙○○，丙○○會打電話約我見面，是我事先請辛○○○
    聯繫丙○○，並叫丙○○打電話與我聯繫的」、「（《提示
    91.8.916時58分通聯譯文》該通電話通聯中意義為何？）是
    我聯繫丙○○，約也到榮總路見面，交付2 萬元給丙○○，
    以酬謝丙○○替我清理提貨現場」等語（見偵(八)卷第158 頁
    倒數第1 行起至159 頁）；於檢察官偵查中陳稱：「（以前
    自白實不實在？）實在」、「（有無看過筆錄在簽名？）有
    我要更正我以上所說丙○○或廖俊權我給他的錢，不是3 萬
    元，好像是1 條2000元或3000元」、「（為何以前承認有給
    他3 萬元？）我給他的錢沒有那麼多，有些錢是要給丙○○
    整理場地，好像是2 個，另外1 條給他加油的」等語（見偵
    (八)卷第236 頁）。核證人辛○○○於高雄市調處調查時亦證
    稱：謝棋萬在91年2 月農曆春節前夕，曾告訴我要拿乙筆3
    萬元款項給丙○○，並要我打電話給丙○○，請他與謝棋萬
    聯繫，後來我為了作帳，有問謝棋萬是否有將該筆3 萬元款
    項交給丙○○，謝棋萬回稱有的等語相符 (見偵查10卷第5
    頁背面)， 此外，並有謝棋萬於91年2 月7 日17時5 分，與
    某男約在榮總見面，及謝棋萬於同年月8 日上午9 時37分，
    告訴陳王百鳳伊將3 萬元拿去民族路（高雄榮總位於高雄市
    ○○路附近）給人家之通聯紀錄在卷足稽（附於偵10卷第23
    頁背面、25頁），及陳王百鳳於與謝棋萬通話當日將該3 萬
    元支出，以進貨方式填載進貨單1 張在卷足憑（同上卷第27
    頁），顯然謝棋萬證述於上開時、地，分別交付3 萬元及2
    萬元給被告丙○○，應屬可信，被告丙○○否認收受上開欺
    項，應無足採。至證人謝棋萬於原審翻異前供指稱上開款項
    ，係供自已發用，並未交給丙○○云云，係屬迴護被告丙○○之詞，其此部分供述，亦無足採。
(二)、惟中華電信南區分公司於90年11月7 日及91年4 月3 日，分
    別標售仁武等地之呆線纜料及廢線纜，均由高傑公司得標，
    有2 份材料標售契約在卷足稽（附於原審(一)卷第189 至208
    頁），該2 份出售及委託清除處理廢棄物契約款第8 條第4
    款均約定：「提貨時運輸工具及小工等悉由乙方（即高傑公
    司）自備及僱用。惟笨重之呆廢料如需借用推高機時，以不
    影響甲方（即中華電信南區分公司）及其所屬機構為原則，
    （見同卷第193 、203 頁），則依雙方所簽訂之契約，高傑
    公司於搬運上開廢電纜及呆料時，應可使用中華電信南區分
    公司之推高機，應可確定。又證人謝宏達（中華電信公司南
    區料庫管理員）於原審法院審理時證稱：「（你擔任料庫管
    理員職務多久？）25年」、「（己○○你是否認識？）認識
    ，也是中華電信員」、「（《《提示原審(一)卷189 頁覆函2
    份契約》這2 份契約是否就是高傑公司與南區電信公司所簽
    訂的合約？）是」、「（這2 份契約高傑公司提貨過程中你
    是否與參與？）有參與部分提貨過程」、「91年那份契約提
    貨過程，我那時代理庚○○的職務有參與1 、2 天」、「我
    代理完那份契約提貨過程就結束了」、「（結束後高傑公司
    有無派人去清理現場？」有，派3 到5 人」、「（清理完畢
    之後，你是否有去現場看過？）有，我有蓋章表示高傑公司
    有清理現場」、「（你有無看到丙○○幫高傑公司清理現場
    ？）沒有」、「（你如何確定現場清理的人是高傑公司的人
    ？）因清理現場那些人就是早上幫高傑公司提貨那些人」等
    語（見原審(二)卷第420-424 頁）。另證人己○○（中華電信
    公司員工）於原審法院證稱：「（《提示上開2 份契約》這
    2 份契約是否就是高傑公司與南區電信公司所簽訂的合約？
    ）是」、「（這2 份契約提貨時你有無參與？）我當時是驗
    交人員有參與提貨」、「（經辦、點交人員各是何人？）點
    交人員是戊○○、經辦人員是丙○○，最後一天的時候庚○○請假，戊○○代理，2 件我都有全程參與」、「（仁武料
    庫有無剷土機？）沒有看過，但是我們用的是推高機」、「
    （高傑公司第2 份契約在結束驗收時，有無派人清理現場？
    ）當天高傑公司有派人開推高機，另有3 、4 人整理現場，
    我和點交人員、丙○○有去現場看廠商是否有將推高機歸回
    原位，現場有無整理」、「（在高傑公司第1 分契約時，有
    無看過丙○○幫高傑公司開推高機？）沒有」、「（推高機
    是你電信公司提供？）照契約是借給廠商使用，但是開的人
    是由廠商自行派員」、「（你是如何確定當日開推高機和清
    理現場的人是高傑公司所派？）因為提貨時要有點交、驗交
    的人員在場」、「（這2 次謝棋萬都有到場？）他是老闆一
    定到場，這2 次他確實在場」等語（見原審(二)卷第426-428
    頁）。則依據上開契約，高傑公司有權使用南區電信分公司
    之推高機，及依證人謝宏達、己○○所證高傑公司均自行清
    理現場，而非被告丙○○代替高傑公司清理現場觀之，中華
    電信南區分公司履行該2 份標售契約，並未受到任何損失。
    縱丙○○事後分別收受謝棋萬所交付之3 萬元及2 萬元，有
    所不當，惟尚乏證據足證被告丙○○上開行為有何違法之行
    為。
二、原審就被告丙○○部分，未詳為推求，遽為免訴之判決，尚
    有未洽，檢察官上訴意旨仍以：刑法及貪污治罪條例有關公
    務員之修正仍不影響渠等公務員之身分云云，指摘原判決此
    部分不當，雖無理由，惟原判決此部分既有上開瑕疵可議，
    自應由本院將原判決此部分撤銷改判，並為被告丙○○無罪
    之判決。
據上論結，應依刑事訴訟法第368 條、第369 條第1 項前段、第
364 條、第299 條第1 項前段，第300 條、第301 條第1 項、刑
法第2 條第1 項、第28條、第31條第1 項、第342 條第2 項第1
項、中華民國96年罪犯減刑條例第2 條第1 項第3 款，第7 條、
刑法施行法第1 條之1 第1 項，判決如主文。
本案經檢察官許美女到庭執行職務。
中    華    民    國    98    年   8     月    5     日
                  刑事第六庭    審判長法  官    王憲義
                                      法  官    張盛喜
                                      法  官    邱永貴
以上正本證明與原本無異。
被告不得上訴。
檢察官如不服本判決應於收受本判決後10日內向本院提出上訴書
狀，其未敘述上訴理由者，並得於提起上訴後10日內向本院補提
理由書狀（均須按他造當事人之人數附繕本）「切勿逕送上級法
院」。
中    華    民    國    98    年   8     月    5     日
                                      書記官    張文斌
附錄本件判決論罪科刑法條：
刑法第342條第2、1項
中華民國刑法第342條
為他人處理事務，意圖為自己或第三人不法之利益，或損害本人
之利益，而為違背其任務之行為，致生損害於本人之財產或其他
利益者，處5 年以下有期徒刑、拘役或科或併科1 千元以下罰金
。
前項之未遂犯罰之。


司法院資訊處製作；財團法人民間司法改革基金會備份。
